臺灣高等法院臺中分院民事裁定  100年度聲字第94號
聲  請  人  蔡張紅玉
相  對  人  臺中市政府
法定代理人  胡志強
上列聲請人因與相對人間請求拆屋還地事件，聲請訴訟救助，本
院裁定如下：
    主  文
聲請駁回。
聲請程序費用由聲請人負擔。
    理  由
一、按當事人無資力支出訴訟費用者，法院應依聲請，以裁定准
    予訴訟救助。民事訴訟法第107條前段定有明文。所謂無資
    力係指窘於生活，且缺乏經濟信用者而言，申言之，若非取
    給於自己或家族所必需之生活費不能支出訴訟費用，且無籌
    措款項以支出訴訟費用之信用技能，方能謂之為無資力支出
    訴訟費用（最高法院43年度台抗字第152號判例、88年度台
    聲字第582號裁定參照）。又此項請求救助之事由，應釋明
    之，為同法第109條第2項所明定。所謂釋明，係指當事人提
    出法院得以即時調查使法院信其主張為真實之證據而言。且
    法院調查聲請人是否無資力支出訴訟費用，專就聲請人所提
    出之證據為之，如聲請人並未提出證據，或依其提出之證據
    ，未能信其無資力支出訴訟費用之主張為真實，即應將其聲
    請駁回（最高法院26年度滬抗字第34號判例意旨參照）。
二、本件聲請人不服臺灣臺中地方法院民國100年4月26日99年度
    重訴字第146號其與台中市政府間拆屋還地事件之判決，提
    起上訴，且就該上訴裁判費用聲請准予訴訟救助，其聲請意
    旨略以：聲請人生活困難，又身染重病，係台中市政府核定
    之中低收入戶，無資力支付訴訟費用，請准為訴訟救助云云
    。固提出行政院衛生署台中醫院診斷證明書、病歷紀錄、中
    國醫藥大學附設醫院診斷證明書、身心障礙手冊及台中市西
    區中低收入老人生活津貼列冊證明書等為證。但病歷資料及
    診斷證明與經濟資力無關；台中市西區公所中低收入老人生
    活津貼列冊證明僅係記載收入狀況達最低生活費用標準一倍
    至一‧五倍，況聲請人個人即擁有房屋四棟、土地三筆、汽
    車兩輛，依公告現值計算，財產價值即高達新台幣8,506,80
    9元，有稅務電子閘門財產所得調件明細表附卷足稽。顯見
    其非窘於生活之人，稽諸首揭說明，難認其無資力支出訴訟
    費用之主張為真實，其聲請即屬無從准許，應予駁回。
三、據上論結，本件聲請為無理由。依民事訴訟法第95條、第78
    條，裁定如主文。
中    華    民    國   100    年    8     月    31    日
                民事第六庭    審判長法  官  袁再興
                                    法  官  陳賢慧
                                    法  官  吳惠郁
以上正本係照原本作成。
如不服本裁定應於裁定送達後10日內向本院提出抗告理由狀（須
按他造人數附具繕本），並繳納抗告裁判費新台幣1,000元。
                                    書記官  周巧屏
中    華    民    國   100    年    9     月    2     日
                                                      Ａ